【裁判字號】    89,交易,377
【裁判日期】    900731
【裁判案由】    過失致死等
【裁判全文】
臺灣臺北地方法院刑事判決                        八十九年度交易字第三七七號
    公  訴  人  臺灣臺北地方法院檢察署檢察官
    被      告  乙○○
右列被告因過失致死案件，經檢察官提起公訴( 八十九年度偵字第一八六二七號 )，
本院判決如左：
        主      文
乙○○因過失致人於死，處有期徒刑拾月。
        事      實
一、乙○○明知其並未考領自用小客車駕駛執照，猶於八十九年八月五日凌晨四時十
    分許，無照駕駛一輛車牌T3-8623 號自用小客車( 車主：李文綺 )，並附載友人
    甲○○及蔡宜芳，沿臺北縣新店市○○路往臺北方向行駛，途經安康路一段七十
    四號前彎道處，理應注意車前狀況並隨時採取必要之安全措施，且應注意在市區
    道路之行車速度依標誌之規定，無標誌者，在市區道路之行車速度不得超過時速
    四○公里，及應注意行經彎道須減速慢行作隨時停車之準備，不得跨越分向限制
    線( 雙黃實線 )行駛，而依當時雖係夜間但有照明、天候晴、路面乾燥無缺陷且
    視距良好無障礙物等情形觀之，並無任何足令乙○○有何不能注意之情事，其應
    注意能注意卻疏未注意，即貿然以時速約一百廿公里之行車速度疾馳，以致駕車
    失控，跨越分向限制線「雙黃線」，先後擦撞停於對向車道旁車牌DZ-3651 號(
    車主：廖春秋 )、GI-6066 號( 車主：王崑全 )及F6-9023 號( 車主：陳美花 )
    等三輛自用小客車後，又與一輛由成年男子丙○所駕駛沿安康路一段對向迎面駛
    來之車牌CT-0043 號自用小貨車對撞。丙○受有胸部、左肩及兩膝部挫傷之傷害
    ；甲○○受有右手肘撕裂傷之傷害；蔡宜芳則受有頭部外傷( 顱內出血 )併腦水
    腫及挫傷而神智昏迷等傷害。蔡宜芳雖經先後送新店天主教耕莘醫院及長庚紀念
    醫院急救，仍因顱內出血，延至同年月十日下午一時五十五分許不治死亡。乙○
    ○肇事後，向到達事故現場處理員警自首犯行。
二、案經被害人丙○、甲○○及被害人蔡宜芳母親蔡李城分別訴由臺北縣警察局新
    店報請臺灣臺北地方法院檢察署檢察官偵查起訴。
        理      由
一、右揭事實，業據被告乙○○供承不諱，核與被害人丙○、甲○○及被害人蔡宜芳
    母親蔡李城指訴情節相符，並有道路交通事故調查報告表、現場路況及車損相
    片等件在卷可資佐證。被害人丙○受有胸部、左肩及兩膝部挫傷之傷害，被害人
    甲○○受有右手肘撕裂傷之傷害，有新店天主教耕莘醫院診斷證明書二紙在卷可
    稽。被害人蔡宜芳則因本件交通事故受有頭部外傷( 顱內出血 )併腦水腫及挫傷
    而神智昏迷等傷害，雖經先後送新店天主教耕莘醫院及長庚紀念醫院急救，仍因
    顱內出血，延至同年月十日下午一時五十五分許不治死亡，亦有新店天主教耕莘
    醫院及長庚紀念醫院診斷證明書各一紙在卷，並據檢察官督同法醫師相驗明確，
    有勘驗筆錄、驗斷書及相驗屍體証明書等件在卷可稽。被告乙○○明知尚未考領
    自用小客車駕駛執照，猶無照駕駛車牌T3-8623 號自用小客車，肆意在新店市區
    以時速一百廿公里之行車速度跨越「分向限制線」標線( 雙黃實線 )狂行駛而
    肇事，顯然違反「道路交通安全規則」第九十三條第一項第一款「行車速度，依
    標誌之規定，無標誌者，在市區道路之時速不得超過四○公里」、第九十四條第
    三項「汽車行駛時，駕駛人應注意車前狀況，．．．並隨時採取必要之安全措施
    」及「道路交通標誌標繳誌設置規則」第一百六十五條第一項「分向限制線，用
    以劃分路面成雙向車道，禁止車輛跨越行駛，並不得迴轉」等規定，而依卷附「
    道路交通事故調查報告表」之記載，本件事故發生當時雖係夜間但有照明、天候
    晴、路面乾燥無缺陷且視距良好無障礙物等情形觀之，查無任何足令被告乙○○
    不能注意前揭有關道路交通安全規定之情事，其應注意能注意卻疏未注意以致肇
    事，是其就本件交通事故之發生自有過失無疑，且其過失與被害人丙○、甲○○
    所受前揭傷害及被害人蔡宜芳受有前揭傷害不治死亡間，均有相當因果關係。本
    件被告乙○○過失傷害及過失致人於死等犯行均極明確，均應依法論科。
二、核被告乙○○過失傷害丙○、甲○○二人所為，均係犯刑法第二百八十四條第一
    項前段過失傷害罪；次核被告乙○○過失致人( 蔡宜芳 )於死所為，則係犯刑法
    第二百七十六條第一項過失致人於死罪。被告乙○○以一個過失駕駛行為造成二
    人受傷及一人受傷不治死亡的結果，係一行為觸犯數罪名，應依想像競合之例，
    從重論以刑法第二百七十六條第一項過失致人於死罪一罪。次查被告乙○○無照
    駕駛該輛車牌T3-8623 號自用小客車肇事因而致人受傷( 丙○、甲○○ )及死亡
    ( 蔡宜芳 )，應依「道路交通管理處罰條例」第八十六條第一項規定加重其刑。
    末查被告乙○○肇事後，在其犯行未為任何有偵查犯罪職權之公務員知悉前，不
    逃避接受裁判而向到達事故現場處理員警自首犯行，承認其為肇事人，並有臺北
    縣警察局新店分局八十九年十一月廿一日八九北警店刑字第三一八二九號函附報
    案自首調查表影本一紙在卷可資佐證，是被告乙○○既已向該管公務員申述犯罪
    事實而不逃避接受裁判，已合於刑法第六十二條前段所定對於未發覺之犯罪自首
    而接受裁判之要件，應依該條規定減輕其刑並先加後減之。爰審酌被告乙○○過
    失程度嚴重、犯罪後態度良好坦承犯行、惟因其過失造成被害人丙○、甲○○二
    人受傷及被害人蔡宜芳受傷不治死亡之損害嚴重及迄未與被害人家屬達成民事上
    和解賠償損害等一切情狀，量處如主文所示之刑，以示懲儆。
據上論斷，應依刑事訴訟法第二百九十九條第一項前段，刑法第二百八十四條第一項
前段，第二百七十六條第一項，第五十五條，第六十二條前段，道路交通管理處罰條
例第八十六條第一項，罰金罰鍰提高標準條例第一條前段，判決如主文。
本案經檢察官蔡名堯到庭執行職務
中      華      民      國    九    十    年      七      月    卅一    日
                          臺灣臺北地方法院交通法庭
                                  法  官  鍾      華
右正本證明與原本無異。
如不服本判決，應於判決送達後十日內向本院提出上訴狀 (應附繕本) ，上訴於
臺灣高等法院。
                                  書記官  黃  繡  琴
中      華      民      國    九    十    年      七      月  三十一    日
附錄本案所犯法條全文
刑法第二百八十四條
一因過失傷害人者，處六月以下有期徒刑，拘役或五百元以下罰金。致重傷者，處一
  年以下有期徒刑，拘役或五百元以下罰金。
二從事業務之人，因業務上之過失傷害人者，處一年以下有期徒刑、拘役或一千元以
  下罰金。致重傷者，處三年以下有期徒刑，拘役或二千元以下罰金。
刑法第二百七十六條
一因過失致人於死者，處二年以下有期徒刑、拘役或二千元以下罰金。
二從事業務之人，因業務上之過失犯前項之罪者，處五年以下有期徒刑或拘役，得併
 科三千元以下罰金。


司法院資訊處製作；財團法人民間司法改革基金會備份。
